臺灣桃園地方法院刑事判決　　　　　　 100年度簡上字第72號
上　訴　人　臺灣桃園地方法院檢察署檢察官
被　　　告　胡晴豐
　　　　　　張正妹
上列上訴人因被告偽造文書案件，不服本院99年度壢簡字第626
號，中華民國99年12月27日第一審判決（聲請簡易判決處刑案號
：99年度偵字第6727號），提起上訴，本院管轄第二審之合議庭
判決如下：
    主  文
原判決撤銷。
胡晴豐、張正妹共同犯使公務員登載不實罪，各處拘役肆拾日，
如易科罰金，均以新臺幣壹仟元折算壹日。
    事  實
一、胡晴豐積欠前妻王淳敏新臺幣（下同）100 多萬元，王淳敏
    乃於民國98年3 月2 日向本院聲請依督促程序向胡晴豐發支
    付命令，經本院於同日裁定胡晴豐應向王淳敏清償103 萬49
    81元，胡晴豐為避免名下坐落在桃園縣龍潭鄉○○○段48-1
    20地號、同地段48-121地號及其上龍潭鄉○○○段2732建號
    、2755建號遭王淳敏聲請強制執行，遂與其母張正妹基於使
    公務員登載不實之犯意聯絡，明知其二人間並無買賣上開房
    地之事實，竟委請不知情之成年代書陳美娥於98年4 月3 日
    ，佯以二人業於98年3 月18日訂定買賣契約為由，向桃園縣
    大溪地政事務所申辦前揭房地之所有權移轉登記，使該管公
    務員於同年月6 日將此不實之買賣事項，登載於職務上所掌
    之建物及土地登記簿等公文書上，而完成所有權移轉登記，
    足生損害於大溪地政事務所對地政登載管理之正確性。前開
    房地所有權移轉登記後，胡晴豐遂於98年4 月30日在本院民
    事庭就前開民事案件與王淳敏達成應給付103 萬4908元及利
    息之和解，復於98年7 月9 日與王淳敏就離婚事件於本院家
    事調解室達成應給付100 萬元之調解，嗣因胡晴豐未依約履
    行，王淳敏為查尋可供強制執行之財產資料，調閱本案房地
    登記謄本，始悉上情。
二、案經桃園縣政府警察局大溪分局報請臺灣桃園地方法院檢察
    署檢察官偵查起訴及移送併辦。
    理  由
一、證據能力之說明
  (一)被告胡晴豐、張正妹審判外不利於己之陳述有證據能力。理
    由：按被告之自白，非出於強暴、脅迫、利誘、詐欺、疲勞
    訊問、違法羈押或其他不正之方法，且與事實相符者，得為
    證據。被告陳述其自白係出於不正之方法者，應先於其他事
    證而為調查。該自白如係經檢察官提出者，法院應命檢察官
    就自白之出於自由意志，指出證明之方法。刑事訴訟法第15
    6 條第1 項、第3 項分別定有明文。本院查，被告二人於準
    備程序、審判期日對於檢察官所提出渠等之檢察事務官詢問
    筆錄之證據能力均不爭執，本院亦查無明顯事證足認於製作
    該等筆錄時，有對被告二人施以法所禁止之不正方法等情事
    ，是被告二人審判外之不利己之陳述筆錄係出於其任意性所
    製作，具證據能力。
  (二)被告以外之人即證人王淳敏審判外陳述筆錄，有證據能力。
    理由：按被告以外之人於審判外之言詞或書面陳述，除法律
    有規定者外，不得作為證據。被告以外之人於審判外之陳述
    ，雖不符前4 條（指刑事訴訟法第159 條之1 至第159 條之
    4 ）之規定，而經當事人於審判程序同意作為證據，法院審
    酌該言詞陳述或書面陳述作成時之情況，認為適當者，亦得
    為證據，刑事訴訟法第159 條第1 項、第159 條之5 第1 項
    ，分別定有明文。查證人即告訴人王淳敏於檢察事務官之書
    面陳述筆錄，雖屬被告以外之人於審判外之陳述，惟經當事
    人同意有證據能力，經本院審酌該陳述做成之情況，並無任
    何違法或其他欠缺外部可信性之情事，依前述「同意性」之
    傳聞法則例外規定，該等筆錄均具證據能力。
  (三)另卷內本院核發之支付命令（98年度司促字第5607號）、本
    院98年度訴字第471 號民事裁定、本案系爭房地之登記謄本
    、和解筆錄、調解程序筆錄、桃園縣大溪地政事務所98年12
    月11日溪地登字第0980005252號函所附買賣登記申請書及相
    關附件，均核屬書證性質，復與本案事實具有自然關聯性，
    亦無事證足認有違背法定程序或經偽造、變造所取得之情事
    ，均認有證據能力。
二、上揭事實業據被告胡晴豐、張正妹坦承不諱，核與告訴人指
    述情節相符，且有本院核發之支付命令（98年度司促字第56
    07號）、本院98年度訴字第471 號民事裁定、本案系爭房地
    之登記謄本、和解筆錄、調解程序筆錄、桃園縣大溪地政事
    務所98年12月11日溪地登字第0980005252號函所附買賣登記
    申請書及相關附件附卷（見他字卷第6 頁至第21頁、第28頁
    至第44頁）可稽，足認被告二人之任意性自白與事實相符，
    本案事證明確，應依法論科。
三、按不動產買賣而為所有權移轉登記，只要當事人文件備齊，
    形式程序合法，地政機關即應登載於職掌之公文書，並無所
    謂實質審查權（最高法院89年度台非字第38號判決參照），
    則被告二人以不實買賣事項，使地政機關為不實登記，已生
    物權變動效果，足生損害於地政機關對地政登載管理之正確
    性，是核被告二人所為，均係犯刑法第214 條使公務員登載
    不實罪。被告二人間就前開使公務員登載不實之犯行，有犯
    意之聯絡及行為之分擔，為共同正犯。被告二人利用不知情
    之成年代書陳美娥向大溪地政事務所辦理所有權移轉登記，
    為間接正犯。
四、原審於審酌被告二人之犯罪動機、目的、手段、犯行所生之
    危害及其犯後態度等一切情狀後，各量處拘役40日，並諭知
    易科罰金之折算標準，且均諭知緩刑2 年，固非無見，惟宣
    告緩刑，應審酌被告之行為是否以暫不執行為適當，宜就被
    告有無再犯之虞，及能否由刑罰之宣告而策其自新等事由加
    以審酌，原審僅審酌被告二人犯後尚能坦認犯行、態度良好
    ，即認為被告二人無再犯之虞，然並未審酌被告二人迄今未
    能與告訴人達成和解，雖此與緩刑與否無絕對、必然之關係
    ，但本院以為被告二人之所以為本案房地所有權之移轉登記
    無非為了規避告訴人日後的強制執行，被告二人違犯本案後
    迄未能與告訴人和解，而得到告訴人之諒解，難認犯後態度
    良好，亦無從認定被告二人經此罪刑之宣告即能收警惕之效
    而無再犯之虞，檢察官以此指摘原審宣告緩刑不當，非無理
    由，至檢察官據告訴人之請求指摘原判決對被告二人量刑過
    輕，本院認原審判決於審酌前情後，量處上揭刑度及易科罰
    金之折算標準尚屬妥適，應予維持。原判決既有上開可議之
    處，自應予以撤銷改判。爰審酌被告二人並無前科紀錄，素
    行尚稱良好，兼衡其犯案之動機、手段、所生危害、迄今未
    能與告訴人和解及犯罪後坦承犯行等一切情狀，量處如主文
    第二項所示之刑，併諭知易科罰金之折算標準。
據上論斷，應依刑事訴訟法第455 條之1 第1 項、第3 項、第36
9 條第1 項前段、第364 條、第299 條第1 項前段，刑法第28條
、第214 條、第41條第1 項前段，刑法施行法第1 條之1 第1 項
、第2 項前段，判決如主文。
本案經檢察官黃俊華到庭執行職務。
中    華    民    國   100    年    4     月    22    日
                  刑事第六庭  審判長  法  官  錢建榮
                                      法  官  黃翊哲
                                      法  官  陳德池
以上正本證明與原本無異。
不得上訴。
                                      書記官  李玉華
中    華    民    國   100    年    4     月    25    日